臺灣嘉義地方法院刑事判決
110年度智易字第4號
公  訴  人  臺灣嘉義地方檢察署檢察官
被      告  陳奕呈




上列被告因違反商標法案件，經檢察官提起公訴（109年度偵字
第11046號），本院判決如下：
    主  文
甲○○犯商標法第九十七條之非法販賣侵害商標權之商品罪，處有
期徒刑陸月，如易科罰金，以新臺幣壹仟元折算壹日。扣案如附
表二所示之仿冒商標商品，均沒收；未扣案之犯罪所得新臺幣肆
仟捌佰元沒收，於全部或一部不能沒收或不宜執行沒收時，追徵
其價額。
    事  實
一、甲○○係址設○○市○區○○路000號「○○通訊行」（店名為「000
    修手機」）之負責人，經營手機維修及配件買賣等業務，並
    向顧客收取包含工資及零件價格在內之維修費用，明知如附
    表一註冊審定號所示商標及圖樣，係如附表一所示商標權人
    向我國經濟部智慧財產局申請註冊核准登記取得商標權之註
    冊商標，指定使用於如附表一所示之商品，現仍於商標專用
    期間內，非經商標權人之同意或授權，不得於同一或類似商
    品使用相同或近似之商標，亦不得明知為仿冒前揭商標之商
    品而販賣、意圖販賣而持有、陳列，竟基於意圖販賣而陳列
    上開商標權商品之接續犯意，自民國108年1月間某日起，透
    過淘寶網站及上湛手機零件商自中國大陸地區購買如附表二
    編號3至5所示仿冒本案商標商品而輸入之，及向「000修手
    機」臺北總部購入如附表二編號1所示仿冒本案商標商品、
    以不詳方式購入如附表二編號2所示仿冒本案商標商品而持
    有，並意圖販賣而陳列如附表二編號1至5所示仿冒商標之商
    品，供不特定之消費者前往其所經營之上址維修、更換。嗣
    美商蘋果公司基於蒐證之目的，派員於108年11月2日前往上
    址維修及更換手機螢幕，以新臺幣（下同）4,800元購買如
    附表二編號1所示之仿冒商標之觸控螢幕1件，經美商蘋果公
    司授權之鑑定人員鑑定後確認係仿冒商標商品，交與警方扣
    案偵查，經警於109年3月19日持本院核發之搜索票，前往上
    址執行搜索，當場扣得仿冒本案商標如附表二編號2至5所示
    之物，經送請美商蘋果公司（下稱蘋果公司）及韓商三星電
    子股份有限公司（下稱三星公司）驗證後，確認均係仿冒商
    標商品，始查悉上情。
二、案經內政部警政署保安警察第二總隊移送臺灣嘉義地方檢察
    署檢察官偵查起訴。
    理  由
一、證據能力部分：
    被告以外之人於審判外之言詞或書面陳述，除法律有規定者
    外，不得作為證據，刑事訴訟法第159條第1項固定有明文。
    惟被告以外之人於審判外之陳述，雖不符同法第159條之1至
    第159 條之4 之規定，而經當事人於審判程序同意作為證據
    ，法院審酌該言詞陳述或書面陳述作成時之情況，認為適當
    者，亦得為證據；又當事人、代理人或辯護人於法院調查證
    據時，知有第159 條第1 項不得為證據之情形，而未於言詞
    辯論終結前聲明異議者，視為有前項之同意，同法第159 條
    之5 第1 項、第2 項亦有明文規定。本判決下列認定事實所
    引用之所有供述證據，均經依法踐行調查證據程序，檢察官
    、被告對本判決所引用被告以外之人於審判外之言詞或書面
    陳述均同意有證據能力（見本院卷第41頁至第42頁），且迄
    於本院言詞辯論終結前均未表示異議，而該等證據之取得並
    無違法情形，且與本件待證事實具有關連性，核無證明力明
    顯過低之事由，本院審酌各該證據作成時之情況，並無不當
    之情形，認以之作為證據應屬適當，爰依刑事訴訟法第159 
    條之5 規定，認有證據能力。其餘資以認定本案犯罪事實之
    非供述證據（詳後述），亦查無違反法定程序取得之情形，
    依刑事訴訟法第158 條之4 反面解釋，應具證據能力。
二、認定犯罪事實所憑之證據及理由：
    訊據被告甲○○固坦承其係「000修手機」民族店之負責人，
    經營手機維修及配件買賣等業務，透過淘寶網站及上湛手機
    零件商自中國大陸地區購買如附表二編號3至5所示仿冒本案
    商標商品而輸入之，及持有如附表二編號1至2所示仿冒本案
    商標商品，並於108年11月2日以4,800 元之價格維修更換如
    附表二編號1所示之手機觸控螢幕面板1件等事實，惟矢口否
    認有何違反商標法犯行，辯稱：我認為當時出售之蘋果觸控
    螢幕在送鑑定前，有被改裝，送鑑定的過程有問題，另扣案
    的三星商品我不爭執為仿冒品，但我沒有要販售的意圖，iP
    hone排線9 個全部都是丟在垃圾桶裡面的、iPhone觸控螢幕
    4 個是放在櫃子裡面，SAMSUNG 背蓋、電池、觸控螢幕都是
    放在後面的櫃子裡，背蓋是用來練習，因為公司想要生產自
    己的電池，電池是公司說要測試用的，觸控螢幕是我親戚阿
    姨魏瓊雪要用的，她要請我幫她換的，後來被查扣之後，就
    沒有幫她換了云云。經查：
  ㈠被告係址設○○市○區○○路000號「○○通訊行」（店名為「000修
    手機」）之負責人，經營手機維修及配件買賣等業務，並向
    顧客收取包含工資及零件價格在內之維修費用，自108年1月
    間某日起，透過淘寶網站及上湛手機零件商自中國大陸地區
    購買如附表二編號3至5所示仿冒本案商標商品而輸入之，及
    向「000修手機」臺北總部購入如附表二編號1所示仿冒本案
    商標商品及持有如附表二編號2所示仿冒本案商標商品，業
    據被告於警詢時及本院審理中均供承在卷（見警卷第2至5頁
    ，本院卷第39至40、134、343頁），並有SZ手機維修零件批
    發頁面列印、「000修手機-維修聯盟」臉書頁面列印、「○○
    ○○店-全國連鎖000修手機維修服務網」頁面列印 、Google
    搜尋頁面列印、公示資料查詢服務頁面列印、名片各1張（
    警卷第8至11、17至40頁）在卷可佐，首堪認定。
  ㈡本案如附表一所示之商標圖樣分別係蘋果公司、三星公司向
    智慧局申請註冊登記獲准而取得商標權之註冊商標，指定使
    用如附表一所示之範圍，現仍在商標專用期間內，美商蘋果
    公司人員即證人乙○○基於蒐證之目的，於108年11月2日前往
    上開門市，購買及更換如附表二編號1所示之手機觸控螢幕
    面板1個，經送請蘋果公司授權指定人員檢視結果，認係仿
    冒商標商品而報警處理，經警於109年3月19日，持本院所核
    發之搜索票至上開門市執行搜索，當場扣得如附表二編號2
    至6所示之物等事實，業據證人乙○○於本院審理中證述明確
    （見本院卷第344至351頁），並有本院109年度聲搜字第209
    號搜索票、內政部警政署保安警察第二總隊刑事警察大隊偵
    三隊搜索扣押筆錄、扣押物品目錄表、扣押物品收據、扣押
    物品收據、扣押物品對照表、現場搜索照片、內政部警政署
    保安警察第二總隊扣押物品清單、臺灣嘉義地方檢察署扣押
    物品清單、本院贓證物品保管單、被告名片、飛川電信維修
    作業單、經濟部智慧財產局商標資料檢索服務查詢結果明細
    、智慧局商標檢索系統暨商標單筆詳細報表查詢畫面各1份
    在卷可稽（見警卷第40、47至52、61至62、65至74頁反面，
    偵卷第27至30、35頁，本院卷13至15、19頁），復有如附表
    二編號1至6所示之物扣案可證。而被告亦知悉本案商標係向
    經濟部智慧財產局申請核准，未經商標權人同意或授權，不
    得於同一或類似商品使用相同或近似此之商標（見本院卷第
    372頁）。
  ㈢扣案之附表二編號1至5所示商品均非為蘋果公司、三星公司
    所授權製造之商品，有APPLE真品與仿冒品驗證報告、照片
    （附表二編號1所示商品）（見警卷第41至44頁）、APPLE 
    真品與仿冒品驗證報告、照片（附表二編號2所示商品）（
    見警卷第54至57頁）、鑑定報告書（附表二編號3至5所示商
    品）（見警卷第61頁正面）各1份在卷可稽。又上開鑑定證
    人等，均係經上開二家公司專業訓練，有鑑定能力證明書3
    份及委任狀1份（見警卷第45至46頁反面、第58至59頁反面
    、第63至64頁）在卷可憑，具備就標有蘋果公司及三星電子
    股份有限公司商標之商品進行檢查及鑑定真偽能力之人，其
    中就扣案如附表三編號1所示之觸控螢幕商品中，其中有3個
    因無標示有附表一所示之商標，及1個因需蘋果公司提供更
    高階資訊始能鑑定，認有4個不予鑑定，足見上開鑑定證人
    有確實仔細檢視本件扣押物品是否為仿冒品，故其證言應無
    偏頗而屬可採。足認扣案如附表二編號1至5所示之物，均非
    為蘋果公司及三星公司所授權製造之商品。被告亦不爭執上
    開鑑定報告之鑑定結果，及如附表二編號3至5所示商品均屬
    仿冒商品等節（見本院卷第40、135頁）。
  ㈣扣案之附表二所示之商品侵害如附表一所示之本案商標：
    復經本院當庭勘驗結果：⒈關於蘋果公司商標權之物品部分
    ：⑴觸控螢幕部分：如附件一所示之觸控螢幕1個，有相同或
    近似如起訴書附表一編號1所示00000000號註冊審定號之商
    標圖樣（商標名稱：「iPhonelogo(white)」，詳如警卷第5
    2頁）。⑵排線部分：如附件二編號1至9之排線上，均有相同
    或近似如起訴書附表一編號1（蘋果公司）所示00000000號
    註冊審定號之商標圖樣（商標名稱：「Applelogo」，詳如
    警卷第47頁）。⒉關於三星公司商標權之物品部分：⑴背蓋部
    分：如附件三編號1至62之背蓋上，均有相同或近似如起訴
    書附表一編號2、3所示00000000號、00000000、00000000號
    註冊審定號之商標字樣（商標名稱：「SAMSUNG」，詳如警
    卷第61頁反面，偵卷第29頁；商標名稱：「SAMSUNG＆Device
    」，詳如本院卷第99至100頁）。⑵電池部分：如附件四所示
    編號1至12之電池上，均有相同或近似如起訴書附表一編號2
    、3所示00000000號、00000000、00000000號註冊審定號之
    商標字樣。⑶觸控螢幕部分：如附件五所示之觸控螢幕上方
    ，有相同或近似如起訴書附表一編號2、3所示00000000號、
    00000000、00000000號註冊審定號之商標字樣等情，有勘驗
    筆錄及附件之翻拍照片在卷可證（見本院卷第137、141至17
    9頁）。是以扣案附表二編號1至5所示之商品，既均非蘋果
    公司、三星公司授權製造，卻使用蘋果公司、三星公司所申
    請註冊之附表一所示商標，自屬商標權利之侵害，足認扣案
    如附表二編號1至5所示之物，均侵害商標權之仿冒商品無訛
    。
  ㈤至被告雖以前詞置辯，惟查：當時前往維修如附表二編號1所
    示蘋果觸控螢幕之證人乙○○隸屬於蘋果公司擔任市調員，經
    蘋果公司指派前往被告所經營之門市維修螢幕破損之蘋果手
    機，蘋果公司所交付之蘋果手機都有固定編號，當時門市開
    立飛川電信維修作業單，要求其待二個小時後前往取件，取
    件後立即將維修後之手機送回蘋果公司，過程並無任何掉包
    動作等節，業據證人乙○○於本院審理中證述明確（見本院卷
    第344至351頁），是被告所為出售之手機觸控螢幕於送件過
    程有問題等辯詞，尚不足採。另當天前往搜索之員警丙○○於
    本院審理中證稱：他的櫃台後方置物櫃裡面有些許排線，櫃
    檯下方也有放排線，我們去檢查要扣之前，都要檢查這個排
    線是否有明顯APPLE的LOGO在上面，我們檢查完發現抽屜裡
    沒有，在桌子下方看到一個完整包裝袋上面寫I7，依我實務
    上起訴蘋果案件的經驗，大部分他們跟淘寶購買排線之後，
    從淘寶運送過來，一個排線都用一個透明包，上面會寫I7、
    I8、I10 ，重點是更換方便，不用再去找，因為每個排線都
    是差不多形狀。我提出蒐證錄影帶裡面，確實如當事人所說
    ，排線確實在櫃檯下面找到，可是當下我看過那些都是新品
    ，不是報廢品，因為報廢品不會用透明塑膠袋寫I7標示；我
    們當下為何先做檢視，因為要先判定這個是否違反商標法，
    以及如果有明顯被使用過的痕跡，我當下不太敢扣，因為我
    沒辦法主張這究竟是從客人的機子拆出來，還是從外面買進
    來，準備要裝新的，本案扣案的物品都是新的；茶裏王下面
    的抽屜有找到三星的電池，白色一格一格後方的小抽屜裡面
    ，有找到三星背蓋、觸控螢幕跟APPLE 觸控螢幕，現場沒有
    從垃圾桶搜索任何東西，不會去翻垃圾桶等語（見本院卷第
    352至364頁），並有搜索錄影畫面翻拍照片（含證人提出及
    本院當庭翻拍照片）1份（見本院卷第385至407頁）及錄影
    光碟1片附卷可查，核與被告所提出搜索當日門市內之監視
    器錄影畫面翻拍照片（見本院卷第321頁）中顯示遭查扣排
    線之位置相符，可知搜索到本案仿冒蘋果公司商標之排線係
    裝在一個白色置物籃內，而搜索到本案仿冒三星公司商標則
    在門市櫃檯後方的白色櫃子抽屜內，均非在垃圾桶內找到。
    又參以被告所經營000修手機○○○○門市之臉書網頁（見警卷
    第17至20、24至26、28至29頁）上，均有張貼維修三星電池
    、背蓋、觸控螢幕之意，且被告尚供承該門市有維修三星手
    機之服務（見本院卷第372頁），可見被告所持有之三星電
    池、背蓋、觸控螢幕係用以販售之用，故被告辯稱僅持有附
    表二編號3至5所示仿冒三星商標商品，但並無出售意思云云
    ，顯屬臨訟卸詞，自不足採。
  ㈥而被告亦不爭執扣案如附表二編號1至5所示之物，均為侵害
    商標權之仿冒商品，且明知三星公司公司並不對外銷售零件
    （見本院卷第40至41、136頁），仍向大陸地區廠商或以不
    詳方式購買來源不明之具有蘋果公司及三星公司系爭商標圖
    樣之零件供消費者更換，堪認被告主觀上確知該等零件為侵
    害蘋果公司商標權之仿冒品甚明。
  ㈦從而，被告上開所辯，均屬事後卸責之詞，礙難採信，本件
    事證明確，應依法論科。
三、論罪科刑：
  ㈠按購買者係為取得犯罪證據而買受仿冒商標商品，抑為供自
    己使用而買受上開物品，僅係目的之不同，並不影響買賣之
    成立，此與警察機關為便於查獲販賣仿冒商標商品之人，而
    授意原無購買意思之人，向販賣之人購買上開物品，因購買
    之人自始無買受之真意，不能完成交易，並不相同（參照最
    高法院98年度台上字第6477號判決意旨）。查蘋果公司派員
    向被告所購買手機觸控螢幕之商品，目的為在買受後確認該
    商品是否為侵害商標商品，惟被告既有販賣故意，該等蒐證
    人員亦有買受意思，尚不因買受動機存有蒐證目的即影響買
    賣契約之成立。是核被告所為，係犯商標法第97條之非法販
    賣侵害商標權之商品罪。其意圖販賣而持有、陳列、輸入仿
    冒商標商品之低度行為，為其販賣仿冒商標商品之高度行為
    所吸收，均不另論罪。
  ㈡被告於108年1月間某日起至109年3月19日為警查獲時止，在
    上址持續販賣、陳列本案之仿冒商標商品，乃基於單一之行
    為決意，在密接之時間，相同之地點而為，侵害相同法益，
    各行為之獨立性極為薄弱，依一般社會健全觀念，在時間差
    距上，難以強行分開，在刑法評價上，以視為數個舉動之接
    續施行，合為包括之一行為予以評價較為合理，應論以接續
    犯，僅成立一罪。
  ㈢被告係以一行為同時侵害如附表一所示之被害人之商標權法
    益，為想像競合犯，應依刑法第55條前段規定，從一重處斷
    。
  ㈣爰以行為人之責任為基礎，審酌商標具有辨識商品來源功用
    ，權利人須經過相當時間並投入大量資金於商品行銷及品質
    改良，始使該商標具有代表一定品質效果，被告為貪圖不法
    利益而販賣仿冒商標商品，顯然漠視商標權人投注心力建立
    之商品形象，對商標專用權人潛在市場利益造成侵害，亦使
    民眾對商品價值判斷形成混淆，有礙公平交易秩序，復間接
    影響我國保護智慧財產權之國際聲譽，所為實有不該，犯後
    復未能坦承犯行，飾詞狡辯，未見悔意，再考量被告所販賣
    仿冒商標商品之期間長達一年多左右，雖僅售出仿冒商品1
    件，意圖販賣而持有之仿冒商品數量達上百個，迄今亦未與
    蘋果公司及三星公司達成和解，復考量被告販賣仿冒商標商
    品之商標種類、規模、對商標權人之損害情節，暨其自陳大
    學肄業之智識程度、目前仍擔任○○通訊行負責人而從事手機
    維修工作，月薪3至4萬元，離婚、育有近3歲之未成年子女
    ，現該子女由父母幫忙照顧，自己獨居在嘉義之家庭經濟生
    活狀況、尚無前科紀錄，素行良好，被害人三星公司表示無
    意願與被告和解，並給予適當之處分等意見（見本院卷第25
    5頁之韓商三星電子股份有限公司110年9月23日刑事陳報狀
    ）及檢察官對量刑之意見等一切情狀，量處如主文所示之刑
    ，並諭知易科罰金之折算標準，以示懲儆。
五、沒收：
  ㈠如附表二編號1至5所示之物，均經鑑定確屬仿冒如附表一所
    示商標權人商標之商品，依商標法第98條規定，不問屬於犯
    罪行為人與否，均併予諭知沒收。另扣案如附表二編號6之
    產品維修單1紙，係被告所有供本件犯罪所用之物，依刑法
    第38條第1項第2款規定宣告沒收。
  ㈡按犯罪所得，屬於犯罪行為人者，沒收之；於全部或一部不
    能沒收或不宜執行沒收時，追徵其價額，刑法第38條之1第1
     項前段、第3 項分別定有明文。查被告維修並出售如附表
    二編號1所示商品，獲取4,800元，屬犯罪所得，因未扣案，
    應依刑法第38條之1第1項前段、第3項規定，宣告沒收，於
    全部或一部不能沒收或不宜執行沒收時，追徵其價額。
  ㈢至於其他如附表三所示扣案物品，並非被告本件違反商標法
    犯行供犯罪所用或犯罪預備之物，亦非因犯罪所生或所得之
    物，不予宣告沒收。
據上論斷，應依刑事訴訟法第299條第1項前段，判決如主文。
本案經檢察官李昕諭提起公訴，檢察官廖俊豪、陳則銘到庭執行
職務。
中　　華　　民　　國　　110 　年　　11　　月　　17　　日
                  刑事第二庭  法　官　黃美綾
以上正本證明與原本無異。
如不服本判決應於收受判決後20日內向本院提出上訴書狀，並應敘述具體理由；其未敘述上訴理由者，應於上訴期間屆滿後20日內向本院補提理由書（均須按他造當事人之人數附繕本）「切勿逕送上級法院」。告訴人或被害人如對於本判決不服者，應具備理由請求檢察官上訴，其上訴期間之計算係以檢察官收受判決正本之日期為準。　　　　　　　　　　　　　　　　　　
中　　華　　民　　國　　110 　年　　11　　月　　17　　日
                              書記官  吳佩芬　　　　　
附錄本案論罪科刑法條：
商標法第97條
明知他人所為之前二條商品而販賣，或意圖販賣而持有、陳列、
輸出或輸入者，處1年以下有期徒刑、拘役或科或併科新臺幣5萬
元以下罰金；透過電子媒體或網路方式為之者，亦同。
附表一： 
編號 商標名稱 商標權人 註冊/ 審定號 指定商品 商標專用期限 1 Apple Logo 美商蘋果公司 00000000 手機、電連接器、電線等商品 112年12月31日 2 iPhone logo （white） 【起訴書漏列】 同上 00000000 觸控螢幕 112年6月15日 3 SAMSUNG 韓商·三星電子股份有限公司 00000000 智慧型電話、行動電話用電池等商品 109年12月15日 4 SAMSUNG 同上 00000000 行動電話、可充電電池、觸控式螢幕顯示器等商品 114年5月15日 5 SAMSUNG ＆ Device 同上 00000000 行動電話、可充電電池、觸控式螢幕顯示器 114年5月15日 
附表二：
編號 扣案物品名稱及數量  備   註 1 侵害如附表一編號2所示註冊商標之觸控螢幕1件 （即附件一） ⒈為證人乙○○為蒐證目的至該店維修所取得。 ⒉證據出處：APPLE真品與仿冒品驗證報告（見警卷第41頁）。 2 侵害如附表一編號1所示註冊商標之排線9件 （即附件二） ⒈為警搜索扣押之物（即起訴書附表二編號1所示之物）。 ⒉證據出處：APPLE真品與仿冒品驗證報告（見警卷第45頁）。 3 侵害如附表一編號3、4註冊商標之背蓋62件 （即附件三） ⒈為警搜索扣押之物（即起訴書附表二編號2所示之物） ⒉證據出處：鑑定報告書（見警卷第61頁）。 4 侵害如附表一編號3、4所示註冊商標之電池12件 （即附件四） ⒈為警搜索扣押之物（即起訴書附表二編號3所示之物）。 ⒉證據出處：鑑定報告書（見警卷第61頁）。 5 侵害如附表一編號3、4所示註冊商標之觸控螢幕1件 （即附件五） ⒈為警搜索扣押之物（即起訴書附表二編號4所示之物）。 ⒉證據出處：鑑定報告書（見警卷第61頁）。 6 維修單1張 係被告所有供本件犯罪所用之物，依刑法第38條第1項第2款規定宣告沒收。 
附表三：

編號 扣案物品名稱及數量 備    註 1 疑似仿冒APPLE商標之觸控螢幕4件 ⒈為警搜索扣押之物（即起訴書附表二編號5所示之物）。 ⒉證據出處：APPLE真品與仿冒品驗證報告（見警卷第54頁）。 ①其中3件因無標示有美商蘋果公司之商標圖樣，故驗證人員不予驗證。 ②另1件因需美商蘋果公司提供更高階資訊，始能進行鑑定，故驗證人員不予驗證。 2 估價單37張 為警搜索扣押之物，與本件犯行無涉。 3 名片5張 為警搜索扣押之物，與本件犯行無涉。 4 進貨單4張 為警搜索扣押之物，與本件犯行無涉。 5 貼紙1張 為警搜索扣押之物，與本件犯行無涉。 6 新臺幣4,000元 為警搜索扣押之物，與本件犯行無涉。 7 名片1張 為警搜索扣押之物，與本件犯行無涉。